【裁判字號】    98,上易,48
【裁判日期】    980112
【裁判案由】    傷害等
【裁判全文】
臺灣高等法院臺中分院刑事判決          98年度上易字第48號
上  訴  人  臺灣臺中地方法院檢察署檢察官
被      告  乙○○
上列上訴人因被告傷害等案件，不服臺灣臺中地方法院97年度易
字第705號中華民國97年9月12日第一審判決（起訴案號：臺灣臺
中地方法院檢察署96年度偵字第29481號），提起上訴，本院判
決如下：
    主  文
上訴駁回。
    理  由
一、依刑事訴訟法第350條、第361條、第362條、第367條規定，
    不服地方法院之第一審判決而上訴者，須提出上訴書狀，並
    應敘述具體理由，為上訴必備之程式；其所提出之書狀未敘
    述上訴理由，或僅曾以言詞陳述上訴理由者，均應於上訴期
    間屆滿後二十日內補提理由書於第一審法院。第一審法院經
    形式審查，認逾期未補提上訴理由者，應定期間先命補正；
    逾期未補正者，為上訴不合法律上之程式，應以裁定駁回。
    倘已提出上訴理由，但所提非屬具體理由者，則由第二審法
    院以上訴不合法律上之程式，判決駁回。而所謂具體理由，
    必係依據卷內既有訴訟資料或提出新事證，指摘或表明第一
    審判決有何採證認事、用法或量刑等足以影響判決本旨之不
    當或違法，而構成應予撤銷之具體事由，始克當之（例如：
    依憑證據法則具體指出所採證據何以不具證據能力，或依憑
    卷證資料，明確指出所為證據證明力之判斷如何違背經驗、
    論理法則）；倘僅泛言原判決認定事實錯誤、違背法令、量
    刑失之過重或輕縱，而未依上揭意旨指出具體事由，或形式
    上雖已指出具體事由，然該事由縱使屬實，亦不足以認為原
    判決有何不當或違法者（例如：對不具有調查必要性之證據
    ，法院未依聲請調查亦未說明理由，或援用證據不當，但除
    去該證據仍應為同一事實之認定），皆難謂係具體理由，俾
    與第二審上訴制度旨在請求第二審法院撤銷、變更第一審不
    當或違法之判決，以實現個案救濟之立法目的相契合，並節
    制濫行上訴（最高法院97年度臺上字第892號判決意旨可資
    參照）。又理由是否具體，則屬第二審法院審查之範圍，不
    在命補正之列，亦即上訴書狀已記載理由，並有具體之敘述
    時，其上訴既屬合法，第二審法院固應就其理由之是否可取
    ，為實體之審理及判斷；如認其上訴書狀雖記載理由，但並
    未具體敘述時，則無須再命補正，可逕認其上訴不合法，以
    判決駁回之（此有最高法院97年度臺上字第1281號判決意旨
    可參）。
二、檢察官不服原審判決提起上訴，其上訴狀所載理由，係以：
    據被害人甲○○具狀請求上訴，(一)傷害罪部分：告訴人因被
    告之傷害行為而受有身體上之傷害，至今仍有後遺症，無法
    正常工作及生活，被告固認告訴人所要求之和解金額過高，
    然亦僅於口頭上表示有和解之意，別無以行動與告訴人商談
    和解，且對於其所犯之傷害犯行，亦避重就輕承認部分，在
    在顯示被告實無悔改之意，詎原審僅量處被告拘役40日，實
    屬過輕；(二)毀損罪部分：原審以告訴人及證人林李雪珠證述
    於被告為上開傷害犯行前一週，即已發現告訴人所有之傢俱
    及腳踏車有遭毀壞之情事，於其為證述之被告於為上開傷害
    犯行同日有毀損行為，前後互不相符為由，故尚難以告訴人
    及證人林李雪珠之證述遽為被告有何毀損犯行。實則，告訴
    人及證人林李雪珠證述並無歧異，應係筆錄之製作尚難充分
    表達告訴人及證人林李雪珠證述之真意所致。再證人即員警
    李俊宏係於被告為毀損犯行後始至現場，其證述之內容乃係
    遭被告損壞之狀態，尚無法為有利被告之認定。又告訴人所
    有之腳踏車僅更換部份零件，即可販售予二手腳踏車車商，
    而傢俱固然老舊，惟仍可使用，均有財產上之價值。原審判
    決被告毀損無罪容有未洽。因之請求本檢察官上訴，經核以
    上請求，均尚非顯無理由等語。
三、經查：
（一）按刑罰之量定，屬法院自由裁量之職權行使，應審酌刑法
      第57條所列各款事由及一切情狀，為酌量輕重之標準，並
      非漫無限制；量刑輕重係屬事實審法院得依職權自由裁量
      之事項，苟已斟酌刑法第57條各款所列情狀而未逾越法定
      刑度，不得遽指為違法；且在同一犯罪事實與情節，如別
      無其他加重或減輕之原因，下級審量定之刑，亦無過重或
      失輕之不當情形，則上級審法院對下級審法院之職權行使
      ，原則上應予尊重（最高法院72年臺上字第6696號、75年
      臺上字第7033號判例及85年度臺上字第2446號判決意旨參
      照）。原審以被告乙○○有關傷害罪之證據明確，並審酌
      被告不恩循正當法律救濟途徑尋求解決其與告訴人甲○○
      間之紛爭，未能克制情緒，一時動怒即率予傷害告訴人甲
      ○○之身體，除侵害他人之身體法益外，亦破壞社會秩序
      之維持，再衡酌被告犯後坦承部分犯行之犯後態度，及其
      先前尚無任何刑事犯罪紀錄，堪認其素行尚佳，及其犯罪
      之動機、手段、告訴人甲○○所受之傷勢情形，又被告雖
      尚未與告訴人甲○○達成和解並賠償損害，然參諸被告於
      原審審理之初即陳明願告訴人甲○○協商和解並賠償之意
      願，因告訴人並堅持被告須給付二百餘萬元之高額賠償金
      ，始無法達成和解等一切情狀，量處被告拘役四十日，原
      審已斟酌刑法第57條各款所列情狀而未逾越法定刑度，依
      上開最高法院判例、判決意旨，不得遽指為違法，原審判
      決之量刑應屬妥適，告訴人請求檢察官上訴意旨指原審判
      決量刑顯屬過輕云云，尚有誤會。
（二）告訴人甲○○就毀損部分，請求檢察官上訴所提之理由，
      業經原審於判決書中詳敘其調查、取捨證據之結果及憑以
      認定犯罪事實之心證理由，並就告訴人甲○○、證人林李
      雪珠之證詞認非可採，予以論述指駁，並無違經驗法則與
      論理法則，從形式上觀察，原審判決尚無不當或違法之情
      形存在。告訴人甲○○此部分請求上訴意旨經核係置原判
      決所為明白論斷於不顧，仍持已為原判決指駁說明之陳詞
      再事爭辯，及對於原審法院取捨證據與自由判斷證據證明
      力之職權行使，徒以自己之說詞，泛指其為違法，或與判
      決本旨無關之細節，漫為爭執，難認符合首揭之上訴具體
      理由。
（三）按上訴書狀應敘述之理由，係指上訴書狀本身應敘述上訴
      理由而言，非可引用或檢附其他文書代替，以為上訴之理
      由（最高法院69年臺上字第2724號判例意旨可資參照），
      本件檢察官上訴，僅引用告訴人之請求上訴狀內容，引用
      為上訴理由，亦與上開判例意旨不合。況且刑事訴訟法第
      344條第2項原規定：「告訴人或被害人對於下級法院之判
      決有不服者，亦得具備理由，請求檢察官上訴，除顯無理
      由者外，檢察官不得拒絕。」，嗣經民國96年7月4日總統
      令修正公布，將該項後段之「除顯無理由者外，檢察官不
      得拒絕」予以刪除，其立法意旨亦與上開判決要旨相符，
      故檢察官不得僅以告訴人請求上訴尚非顯無理由，而逕引
      用或檢附聲請上訴狀，否則即難認其上訴有具體理由。
四、綜上所述，本院依形式上觀察認原審判決認事用法並無違法
    或不當之處，量刑亦屬妥適，檢察官上訴理由並未依據卷內
    既有訴訟資料或提出新事證，指摘或表明第一審判決有何採
    證認事、用法或量刑等足以影響判決本旨之不當或違法，而
    構成應予撤銷之事由，自非屬得上訴第二審之具體理由。依
    上揭法律規定及判決意旨，被告提起之第二審上訴不合法律
    上程式，爰不經言詞辯論，判決駁回上訴。
據上論斷，應依刑事訴訟法第367條前段、第372條，判決如主文
。
中    華    民    國    98    年    1     月    12    日
            刑事第五庭  審判長法  官  趙  春  碧
                              法  官  何  秀  燕
                              法  官  楊  真  明
以上正本證明與原本無異。
不得上訴。
                              書記官  劉  柯  裕
中    華    民    國    98    年    1     月    12    日


司法院資訊處製作；財團法人民間司法改革基金會備份。
